臺灣高雄地方法院刑事判決　　　　　　　96年度易字第2836號
公　訴　人　臺灣高雄地方法院檢察署檢察官
被　　　告　甲○○
上列被告因恐嚇取財等案件，經檢察官提起公訴（96年度偵字第
20221 號），經本院合議庭改行簡式審判程序，判決如下：
    主  文
甲○○共同意圖為自己不法之所有，以恐嚇使人將本人之物交付
，未遂，處有期徒刑肆月，如易科罰金，以新臺幣壹仟元折算壹
日。扣案大同牌黑色行動電話壹支，沒收之。
    事  實
一、甲○○與真實姓名年籍不詳、綽號「阿進」之成年男子、及
    1 名真實姓名年籍不詳之成年男子，共同基於為自己不法所
    有意圖之犯意聯絡，由綽號「阿進」之男子於民國96年7 月
    11日上午10時許，以不詳之電話號碼，撥打乙○○位於高雄
    市左營區○○○路366 號檳榔攤店內、號碼為07–0000000
    之室內電話，在電話中向乙○○恫嚇稱：「你兒子替朋友背
    書新臺幣（下同）25萬元，朋友未還錢，已於96年7 月10日
    晚上捉了你兒子，須付贖款5 萬元，才放你兒子」等語，並
    由該名真實姓名年籍不詳之男子在旁佯裝乙○○之子黃欽瑜
    ，哭泣喊稱：「我朋友向歹徒借了25萬元，我有背書，朋友
    跑了，歹徒才捉我」等語，致乙○○恐其子遭受不測而心生
    畏懼，惟為將該不明男子引出並將之繩之以法，乙○○乃佯
    稱同意依約定至高雄市左營區榮民總醫院急診處大門口付4
    萬5000元等語，並向警方報案。該名綽號「阿進」之男子即
    以大陸地區0000000000000000號電話，撥打甲○○00000000
    00號之行動電話，指示甲○○前往約定地點向乙○○收取贖
    款。迨乙○○依指示於96年7 月11日下午8 時30分許，至高
    雄市左營區榮民總醫院急診處大門口後，綽號「阿進」之男
    子復以電話指示乙○○前往高雄市○○區○○路與榮耀街口
    之「統一超商」前等候，同日下午8 時40分許，甲○○至上
    開統一超商門口，欲向乙○○收取4 萬5000元贖款之際，旋
    為到場埋伏之員警當場查獲，並扣得其所有、供與綽號「阿
    進」之男子聯絡用之大同牌黑色行動電話1 支。
二、案經高雄市政府警察局左營分局報請臺灣高雄地方法院檢察
    署檢察官偵查起訴。
    理  由
一、按本案被告甲○○所犯係死刑、無期徒刑、最輕本刑為3 年
    以上有期徒刑以外之罪，其於準備程序就前揭被訴事實為有
    罪之陳述，經受命法官告知簡式審判程序之旨，並聽取其與
    公訴人之意見後，本院認無不得或不宜改依簡式審判程序進
    行之情形，爰依刑事訴訟法第273 條之1 第1 項規定，裁定
    本件由受命法官獨任進行簡式審判程序，合先敘明。
二、上開犯罪事實業據被告於本院審理時坦承不諱（本院96年10
    月12日審理筆錄），核與證人即告訴人乙○○於警詢、偵訊
    中指述之情節相符，復有查獲照片1 張、贓物認領保管單1
    紙、被告所使用之0000000000號行動電話通聯紀錄1 份在卷
    可稽（警卷第23、24頁，偵卷第30至40頁）。被告上開任意
    性之自白，經前揭證據補強後，應認與事實相符，而得作為
    認定被告犯罪之證據。此外，亦有扣案之大同牌黑色行動電
    話1 支可佐。本案事證明確，被告犯行堪以認定，應依法論
    科。
三、本件被告雖已著手於恐嚇取財行為之實施，惟證人並未將財
    物交給被告，而未生犯罪之結果，其犯罪尚屬未遂，是核被
    告所為，係犯刑法第346 條第1 項、第3 項之恐嚇取財未遂
    罪。被告就上開犯行，與綽號「阿進」之成年男子、及另1
    名真實姓名年籍不詳之成年男子之間，有犯意聯絡與行為分
    擔，為共同正犯。又被告所為之犯行，尚未生取得他人財物
    之犯罪結果，所為應屬未遂，爰依刑法第25條第2 項之規定
    ，按既遂犯之刑減輕之。爰審酌被告前已有同一類型案件，
    尚在法院審理中，有臺灣高等法院被告前案紀錄表1 份在卷
    可稽，猶不知警惕，且正值青年，竟以不法手段圖得他人財
    物，使證人接獲電話後心生畏懼，對社會治安有重大影響，
    犯罪所生危害非輕、手段惡劣，惟犯後坦承犯行，態度尚佳
    等一切情狀，量處如主文所示之刑，並斟酌其智識程度、生
    活狀況等，諭知如主文所示之易科罰金折算標準，以期自新
    。扣案之大同牌黑色行動電話，係被告甲○○所有，供與綽
    號「阿進」之男子聯絡用一節，業經被告自承在卷，應依刑
    法第38條第1 項第2 款之規定宣告沒收；至於其內門號0000
    000000號之行動電話SIM 卡，依承租門號定型化契約約定，
    所有權歸屬電信公司所有，尚不得依刑法第38條第1 項第2
    款規定宣告沒收（最高法院92年度臺上字第6836號判決意旨
    參考）。又本件犯罪時間在96年4 月24日以後，不符中華民
    國96年罪犯減刑條例之規定，不予減刑，附此敘明。
四、至公訴人論告意旨雖認本件被告之犯行，另涉刑法第339 條
    第1 項、第3 項之詐欺取財未遂罪，惟按刑法第346 條第1
    項之恐嚇取財罪，與同法第339 條第1 項之詐欺取財罪，二
    者之區別，在於前者係施用使人心生畏怖之恐嚇手段，致被
    害人心生畏懼，明知不應交付財物而交付，後者則係施用詐
    術手段，使人陷於錯誤，誤信為應交付財物而交付。惟上開
    之恐嚇手段，常以虛假之事實為內容，故有時亦不免含有詐
    欺之性質，倘含有詐欺性之恐嚇取財行為，足使人心生畏懼
    時，自應僅論以高度之恐嚇取財罪，殊無再適用詐欺取財罪
    之餘地（最高法院84年度台上字第1993 號 判決參照），本
    案證人乙○○之子黃欽瑜並未積欠債務亦未遭人脅持，是綽
    號「阿進」之男子雖以此不實之事項要求證人給付金錢，然
    證人已因「阿進」所稱：其子替朋友背書25萬元，朋友未還
    錢，已於96年7 月10日晚上捉到其子，須付贖款5 萬元，才
    放其子等語，而心生畏怖，揆諸前開說明，自應僅論以恐嚇
    取財罪，而無再適用詐欺取財未遂罪之餘地，惟此部分因與
    前揭認定有罪之恐嚇取財未遂部分係屬有想像競合犯之裁判
    上一罪關係，故不另為無罪之諭知。又本件被告對於檢察官
    起訴之全部犯罪事實，均為有罪之陳述，而上開詐欺取財未
    遂部分犯行，係因本院就法律上之判斷認不該當刑法第339
    條第1 項、第3 項之構成要件，故不另為無罪之諭知，其與
    被告僅就一部犯罪事實自白而不宜適用簡式審判程序審理之
    情形尚屬有異，是本件本院仍得依簡式審判程序審理，併此
    敘明。
據上論斷，應依刑事訴訟法第273 條之1 第1 項、第299 條第1
項前段、刑法第28條、第346 條第1 項、第3 項、第25條第2 項
、第41條第1 項前段、第38條第1 項第2 款，刑法施行法第1 條
之1， 判決如主文。
本案經檢察官吳美齡到庭執行職務。
中　　華　　民　　國　　96　　年　　10　　月　　23　　日
                  刑事第五庭    法　官  李殷君
以上正本證明與原本無異。
如不服本判決應於收受本判決後10日內向本院提出上訴書狀，並
應敘述具體理由，如未敘述上訴理由者，應於上訴期間屆滿後20
日內補提理由書狀於本院（均須按他造當事人之人數附繕本）「
切勿逕送上級法院」。
中　　華　　民　　國　　96　　年　　10　　月　　23　　日
                                書記官  陳昱良
附錄本案論罪科刑法條全文
中華民國刑法第346條
意圖為自己或第三人不法之所有，以恐嚇使人將本人或第三人之
物交付者，處6 月以上5 年以下有期徒刑，得併科1 千元以下罰
金。
以前項方法得財產上不法之利益，或使第三人得之者，亦同。
前二項之未遂犯罰之。
